臺灣高等法院刑事判決
110年度上易字第1672號
上  訴  人  臺灣宜蘭地方檢察署檢察官
被      告  廖國安


上列上訴人因被告妨害風化案件，不服臺灣宜蘭地方法院110年
度易字第160號，中華民國110年8月10日第一審判決（起訴案號
：臺灣宜蘭地方檢察署110年度偵字第53號、110年度偵字第903
號），提起上訴，本院判決如下：
    主  文
上訴駁回。
    理  由
一、公訴意旨略以：被告甲○○於民國110 年1 月3 日16時5 分許
    ， 駕駛車牌號碼000-0000號自用小客車，暫停在宜蘭縣○○
    鎮 ○○路00號羅東郵局前，於邱玉如欲將停放於該處停車格
    內 機車牽出之際，刻意擋在其機車後方，使其無法離去，
    並意 圖供人觀覽而基於公然猥褻之犯意，在不特定人得以
    共見共 聞之馬路上，坐在駕駛座上，以右手上下滑動其陰
    莖，供行 經該處之邱玉如及其他不特定人觀覽，以此方式
    公然為猥褻 之行為。因認被告涉有刑法第234 條第1 項公
    然猥褻罪嫌等語。
二、按犯罪事實應依證據認定之，無證據不得認定犯罪事實；不
     能證明被告犯罪者，應諭知無罪之判決，刑事訴訟法第154
    第2 項、第301 條第1 項分別定有明文。次按認定不利於被
    告之事實，須依積極證據，苟積極證據不足為不利被告之認
    定時，即應為有利於被告之認定，更不必有何有利之證據（
    最高法院30年上字第816號判例參照）。又認定犯罪事實所
    憑之證據，雖不以直接證據為限，間接證據亦包括在內； 
    然而無論直接或間接證據，其為訴訟上之證明，須於通常一
     般之人均不致有所懷疑，而得確信其為真實之程度者，始
    得 據為有罪之認定，倘其證明尚未達到此一程度，而有合
    理之 懷疑存在時，即無從為有罪之認定；刑事訴訟法上所
    謂認定 犯罪事實之證據，係指足以認定被告確有犯罪行為
    之積極證 據而言，如未能發現相當證據或證據不足以證明
    ，自不能以 推測或擬制之方法，以為裁判基礎（最高法院7
    6年台上字第4986號、29年上寁第3105號、40年台上字第86
    號判例意旨參 照）。再認定犯罪事實應依證據，為刑事訴
    訟法所明定，故 被告否認犯罪事實所持之辯解，縱屬不能
    成立，仍非有積極 證據足以證明其犯罪行為，不能遽為有
    罪之認定（最高法院30年上字第1831號判例參照）。另按刑
    事訴訟法第161 條已 於91年2 月8 日修正公布，其第1 項
    規定：「檢察官就被告 犯罪事實，應負舉證責任，並指出
    證明之方法。」因此，檢 察官對於起訴之犯罪事實，應負
    提出證據及說服之實質舉證 責任。倘其所提出之證據，不
    足為被告有罪之積極證明，或 其指出證明之方法，無從說
    服法院以形成被告有罪之心證， 基於無罪推定之原則，自
    應為被告無罪判決之諭知（最高法 院92年台上字第128號判
    例參照）。刑事訴訟新制採行改良式當事人進行主義後，檢
    察官負有實質舉證責任，法院僅立 於客觀、公正、超然之
    地位而為審判，雖有證據調查之職責 ，但無蒐集被告犯罪
    證據之義務，是倘檢察官無法提出證據 ，以說服法院形成
    被告有罪之心證，即應為被告無罪之諭知 ，俾落實無罪推
    定原則，此觀諸刑事訴訟法第154 條第1 項 、第2 項、第1
    61 條第1 項、第2 項及第301 條第1 項規定 即明（最高法
    院100年度台上字第4036號判決參照）。
三、檢察官認被告涉有前揭犯行，無非係以被告之供述、證人邱
     玉如之證述、監視器光碟暨擷取畫面及邱玉如所提供之蒐
    證照片為其主要論據。訊據被告固坦承有於上開時、地駕駛
    小客車並暫停在宜蘭縣○○鎮○○路00號羅東郵局前，復於該小
    客車內為手淫行為等情，惟堅詞否認有何公然猥褻犯行，辯
    稱：110 年1 月3 日在羅東郵局那次，我沒有搖下 車窗，
    我也沒有注意到邱玉如，我當時是在看另外一邊，被 害人
    說我擋住她，但我根本沒注意到，我只是在車內自己做
    ，沒有要給別人看的意思等語。經查：
㈠、被告確有於110 年1 月3 日16時5 分許，駕駛車牌號碼000-0
    000號之自用小客車，並暫停在羅東郵局前，嗣證人邱玉如
    欲將停放於該處停車格內機車牽出時，因見被告小客車適停
     在其機車後方而無法離去，乃靠近該車副駕駛座之車窗查 
    看，因而發現被告在車內為手淫行為等情，此據被告於警詢
    、偵查、原審及本院審理時供承明確（見宜蘭縣政府警察局
    羅東分局警羅偵字第1100000645號刑案偵查卷宗【下稱警刑
    645卷】第2至3頁，宜蘭地檢署110偵903卷第10頁，原審110
    易160卷第22至23頁，本院卷第150頁），核與證人邱玉如於
    警詢、 偵查及原審審理時證述之情節大致相符（見警刑645
    卷第4至5頁，宜蘭地檢署110偵903卷第15頁正反面，原審11
    0易160卷第51至55頁），並有監視錄影光碟暨畫面擷取照片
    、證人邱玉如所提供之照片在卷足憑（見警刑645卷第10頁
    ，宜蘭地檢署110偵903卷第18頁；光碟外放在宜蘭地檢署光
    碟存放袋），此部分事實堪以認定。
㈡、被告否認犯罪，並以前情置辯，是本件應審究被告所為在客
    觀上是否已達公然之程度？以及其主觀上是否具有供人觀覽
    之意圖？
  ⒈證人邱玉如於原審審理時證稱：我當天騎機車去郵局匯錢，
    辦完事情要離開時，機車是停在郵局ATM 前的機車停車格內
    ，我剛坐上機車要倒車時，發現有一輛白色賓士車往我的方
    向慢慢開過來停在我機車的正後方，賓士車沒有熄火，但有
    停住，所以我沒有辦法倒車，只好下車，我就靠近賓士車的
    副駕駛座車窗，想確認賓士車要臨停還是在打電話，就發現
    駕駛人在車內做不雅動作，當時副駕駛座的車窗沒有搖下來
    ，我是靠近看才看到的；（問：你說的不雅動作是指什麼？
    ）就是自慰，我只有看到他的手去撫慰生殖器，駕駛人的褲
    子有沒有脫下來我沒有注意；（問：你當時有無貼近副駕駛
    座的車窗查看）蠻靠近的，差不多就是我目前坐的位置與證
    人席隔版間的距離（經現場測量大約30公分）；（問：賓士
    車有無貼隔熱紙？）有，隔熱紙顏色蠻深的；（問：你發現
    被告在車內自慰後，你如何處理？）我打電話給我男朋友跟
    他說當下的情形，我打電話的時候，被告的車還一直停在那
    邊，我與男朋友通話中還有再確認一次車內的情形，就是靠
    近副駕駛座再看一次，被告就很緩慢的往前離開；（問：你
    第二次靠近確認時，有無與被告目光接觸？）沒有；（問：
    被告知道你在看他嗎？）我不清楚；（問：從你第一次靠近
    被告車輛查看到被告緩緩離開的時間，大約多久？）大約3
    至5分鐘；（問：你第一次靠近車窗時，被告的眼神是看前
    面還是看自己的生殖器？）我當時的視線範圍是看到他的生
    殖器，沒有注意他的眼神看何處，我當時與被告沒有眼神交
    會；（問：副駕駛座的車窗有無打開？）沒有打開，我是透
    過深色玻璃看的；（問：你說隔熱紙很深是什麼意思？）就
    是顏色很暗，如果我是坐在機車上應該是看不到，但是就是
    要向我剛剛說的要往前靠近車窗玻璃才可以看到等語（見原
    審110易160卷第51至54頁）。依證人邱玉如前開證述內容，
    可知被告斯時雖在其小客車內為手淫行為，然其所駕駛之小
    客車並未開啟車窗，且車窗所貼之隔熱紙係深色，須貼近車
    窗始得查知車內之人之動作或狀態，故實難認被告所處之車
    內空間屬於可供不特定人或多數人得以共見或共聞之狀況，
    自難率以公然猥褻罪相繩。
  ⒉再者，證人邱玉如證述：被告案發當時所駕駛小客車之副駕
    駛座車窗並未開啟，與被告亦未有目光接觸，該車輛僅暫停
    3 至5 分鐘隨即離去一節，核與被告前揭所辯大致相符，益
    證被告應係適巧暫停在證人邱玉如機車後方，被告主觀上並
    未有將其手淫動作供他人觀覽之意，始未有何開啟車窗之舉
    措，而檢察官僅以被告所駕車輛擋住證人邱玉如之機車離去
    ，即推認被告主觀上有欲將其手淫行為供證人邱玉如觀覽，
    此部分亦稍嫌速斷。
  ⒊證人邱玉如復指證：我左右都是空的可以停車，當時坐在該
    處機車上的只有我一個人，路邊沒有任何車子可以影響他停
    車，我覺得被告故意擋在我後方要引起我注意等語（見宜蘭
    地檢署110偵903卷第15頁正反面，原審110易160卷第52至53
    頁），惟其於原審審理時亦明確證稱：我靠近賓士車副駕駛
    座車窗，發現駕駛人在車內做不雅動作，當時副駕駛座的車
    窗沒有搖下來，我看到之後，沒有與被告目光接觸，我不確
    定被告有無發現我在看他，第二次靠近副駕駛座要再確認車
    內的情形時，被告就很緩慢的往前離開，沒有與被告目光接
    觸，我不清楚被告知不知道我在看他等語（見原審110易160
    卷第51至53頁）。衡情倘被告當時係故意停放證人邱玉如機
    車後方，以吸引證人邱玉如之注意，其理應會試圖與證人邱
    玉如目光接觸，以確認邱玉如已見聞其在車內自慰之行為，
    抑或在證人邱玉如第二次靠近副駕駛座車窗，將車窗搖下，
    惟其自始均未與證人邱玉如有任何目光交集，且依於證人第
    二次靠近副駕駛座車窗之際，即駕車離去現場，顯見被告確
    實係在不知證人邱玉如靠近其自小客車副駕駛座查看其行為
    之情形，在其自小客車密閉空間內為前述之自慰行為甚明。
    此外，復無其他積極證據足資證明被告主觀上確有公然猥褻
    之故意，而將車停放在證人邱玉如之機車後方，為前開猥褻
    行為，尚無從僅以證人邱玉如前開臆測之詞，而為不利被告
    認定之依憑。　　
　⒋至於檢察官上訴雖論以：羅東郵局前係劃有紅線之禁止臨時
    停車地點，被告本不應將車停在該處，且如有臨時停車之需
    要，郵局附近尚有多處地點可供臨時停車，被告顯係故意將
    車停在邱玉如機車後方引邱玉如注意，而靠近被告之車輛發
    現被告在車內自慰行為等語。然被告究係擇在劃有紅線之禁
    止臨時停車地點臨停自小客車，抑或至開放臨時停車地點臨
    停，要屬其是否違反道路交通安全規則，而應由主管機關裁
    量是否課以行政罰之問題，要無從僅因被告違反行政法所課
    予之義務，遽認其主觀上有公然猥褻之故意。　
㈢、綜上所述，被告雖有於上開時、地為手淫之事實，然客觀上
    並未達於公然之程度，主觀上亦乏積極證據足認其有供人觀
    覽之意圖，實難率以公然猥褻之刑責相繩。本件既尚有合理
    之懷疑存在，即難僅憑推測或擬制之方法而遽為被告有罪之
    論斷，揆諸前揭法條及說明，自應為被告無罪之諭知。
四、原審詳為調查後，以被告之犯罪不能證明為由，諭知被告無
    罪之判決，經核尚無違誤。檢察官提起上訴，上訴理由略以
    ：證人邱玉如指證被告係故意擋在其機車後方引起證人注意
    ；且案發地點係劃有紅線之禁止臨車地點，被告不應將車停
    在該處，且現場尚有多處地可供被告停車，被告卻選擇將車
    輛停放在坐在機車上正欲離去之邱玉如後方，其有公然猥褻
    之故意等語。本院查：
㈠、依刑事訴訟法證據法則中嚴格證明之要求，對於被害人立於
    證人之地位所為指證及陳述，縱無瑕疵可指，仍不得作為有
    罪判決之唯一依據，而應調查其他證據以察其是否與事實相
    符，亦即仍須有補強證據以擔保其指證、陳述之真實性，始
    得採為斷罪之依據。本件被告係在其所駕駛且未開啟車窗之
    自小客車密閉空間內，為上述猥褻行為，且尚乏其他積極證
    據證明被告主觀上確有公然猥褻之故意，業經認定如前。而
    證人邱玉如之證述內容，其中關於被告係故意將車輛擋在其
    機車後方，吸引其注意而靠近自小客車查看等情節，要屬其
    個人臆測之詞，尚無從以此為不利被告認定之依憑，俱如前
    述。
㈡、至於被告在劃有紅線之禁止臨時停車地點，違規停車一節，
    要屬是否違反道路交通安全規則，而應課予行政裁罰之問題
    ，要無僅因被告有違反上述道路交通安全規則，遽認其主觀
    上有公然猥褻之故意。
㈢、綜上，公訴人提起上訴，仍執前詞，對於原審依職權所為之
    證據取捨以及心證裁量，重為爭執，仍無從使本院形成被告
    有罪之心證，且並未提出其他積極證據以供調查，是其上訴
    為無理由，應予駁回。 　　 
據上論斷，應依刑事訴訟法第368條，判決如主文。
本案經檢察官曾尚琳提起公訴，檢察官劉憲英提起上訴，檢察官
羅建勛到庭執行職務。
中　　華　　民　　國　　110 　年　　12　　月　　21　　日
                  刑事第十九庭  審判長法　官  曾淑華
                                      法　官  許文章
                                      法　官  李殷君
以上正本證明與原本無異。
不得上訴。
                                      書記官  周彧亘
中　　華　　民　　國　　110 　年　　12　　月　　21　　日